---
title: "Sprawozdanie 3"
author: "Karol Szpyt"
date: "23 maja 2018"
output: html_document
---

#Wstęp  
Sprawozdanie ma za zadanie ukazać zależność spalania samochodów w zależności od innych czynników. W tym celu przedstawione zostaną statystyki opisowe oraz zbudowany zostanie model liniowy, na podstawie których wyciągane będą wnioski.  
#Użyte bibioteki
```{r message=FALSE, warning=FALSE}
library(ggplot2)
library(knitr)
library(units)
```  
#Dane  
Przy pomocy pakietu *units* jednostki zmiennych zamienione zostały na europejskie standardy
```{r include=FALSE}
dane <- read.csv("cars.csv")
```

```{r}
dane$mpg <- set_units(dane$mpg, mile/gallon)
units(dane$mpg) <- with(ud_units, l/km)
dane$mpg <- as.numeric(dane$mpg) * 100 
dane$mpg <- format(round(dane$mpg, 2))

dane$displacement <- set_units(dane$displacement, inch^3)
units(dane$displacement) <- with(ud_units, l)

dane$weight <- set_units(dane$weight, pound)
units(dane$weight) <- with(ud_units, kg)

dane$acceleration <- set_units(dane$acceleration, second)

dane$mpg <- as.numeric(dane$mpg)
colnames(dane)[1] <- "lp100km"
```

```{r echo=FALSE, message=FALSE, warning=FALSE}
write.csv(dane, file = "dane mpg.csv")
dane <- dane[, -1]
dane <- read.csv("dane mpg.csv")
kable(head(dane, 10), caption = "Pierwsze 10 pozycji danych")
```  
  
Objaśnienie zmiennych  

* lp100km- spalanie w litrach na 100km.
* cylinders- liczba cylindrów.
* displacement- objętość silnika litrach.
* horsepower- moc w koniach mechanicznych.
* weight- waga w kilogramach.
* acceleration- czas przyspieszenia od 0 do 100 km/h, podany w sekundach.
* year- rok produkcji.
* origin- miejsce produkcji (1- USA, 2- Europa, 3- Japonia).
* name- nazwa samochodu.  
  
Na samym początku usunięte zostaną z danych zmienne jakościowe tj. **origin** oraz **name**, nie będą one brane pod uwagę w dalszej części projektu.  
  
Poniżej obliczony zostanie współczynnik zmienności.  
Współczynnik obliczany jest ze wzoru: $\frac{sd}{mean}$  


```{r echo=FALSE}
dane2 <- dane[,c(-1, -9, -10)]
s <- sapply(dane2, sd)
m <- sapply(dane2, mean)

kable(s/m, caption = "Współczynnik zmienności dla poszczególnych zmiennych")
```  
  
Jak widać w powyższej tabeli zmienna **year** ma bardzo niską wartość liczonego współczynnika więc w kolejnych obliczeniach będzie ona pomijana
```{r include=FALSE}
dane2 <- dane[,c(-1, -8, -9, -10)]
```  
Funkcja wykonująca metodę Hellwiga
```{r}
hellwig <- function(y, x)
{
  n <- ncol(x)
  l <- (2^n)-1
  R0 <- cor(y, x)
  R <- abs(as.matrix(cor(x)))
  argument <- replicate(n, c(0, 1), simplify = FALSE)
  comb <- as.matrix(expand.grid(argument))
  comb <- comb[-1,]
  h <- matrix(0, l, n)
  for(i in 1:l) 
  {
    for(j in 1:n)
    {
      h[i,j] <- (comb[i, j] * (R0[j]^2))/ (comb[i,] %*% as.vector(R[,j]))
    }
  }
  m=which.max(rowSums(h))
  colnames(comb) <- colnames(x)
  return((comb[m,]))
}
```  
Wynik powyżeszj funkcji wskaże zmiennen które będą najlepsze do wykorzystania w modelu liniowym.
```{r echo=FALSE}
x <- as.matrix(hellwig(dane2[, 1], dane2[, -1]))
colnames(x) <- "value"
kable(x, caption = "Output dla metody Hellwiga")
``` 
  
Jak widać metoda Hellwiga wskazała, że najlepsze będą zmienne **horsepower** oraz **weight**.  
To właśnie te zmienne zastosowane zostaną w modelu jako zmienne objaśniająće.
#Model liniowy
```{r}
model <- lm(lp100km ~ horsepower + weight, dane)
```  
Badanie normalności reszt za pomocą testu Jarque Bera
```{r}
res <- model$residuals
jarque.bera.test(res)
```  
Test Jarque Bera wskazał bardzo niską wartośc p-value co oznacza, że reszty nie mają rozkładu normalnego.

```{r echo=FALSE}
summary(model) 
```




